---
title: "Ejercicios 3 - Estadistica Inferencial"
author: "Fernando Pérez, Cristobal Marchant, Clemente Aguilar, Sergio Espinoza"
date: "2023-03-28"
output: html_document
---

```{r setup, include=FALSE}
knitr::opts_chunk$set(echo = TRUE)
```

# Actividad 3 Grupo 5
Integrantes: Fernando Pérez Cortez, Cristobal Marchant, Clemente Aguilar, Sergio Espinoza

```{r}
# Importacion de Librerias

library(ggpubr)
library(ggplot2)
```

# Enunciado
Se sabe que una máquina que envasa detergentes industriales llena bidones con un volumen de producto que sigue una distribución normal con desviación estándar de 1 litro. Usando una muestra aleatoria de 100 envases, el ingeniero a cargo de la planta requiere determinar si la máquina está llenando los bidones con una media de 10 litros.

## Pregunta 1

Si el ingeniero está seguro de que el verdadero volumen medio no puede ser inferior a 10 litros y piensa rechazar la hipótesis nula cuando la muestra presente una media mayor a 10,5 litros, ¿cuál es la probabilidad de que cometa un error de tipo I?

```{r}
# Declaracion de variables

n <- 100
sigma <- 1
error_estandar <- sigma/sqrt(n)
medianula <- 10

# Eje horizontal para grafico
x <- seq(9.6,10.7,0.01)
```


```{r}
# Calculo distribucion normal
y <- dnorm(x, mean=medianula, sd = error_estandar)
datos = data.frame(x,y)

# Grafico
g <- ggplot(data = datos, aes(x))
g <- g + stat_function(fun = dnorm,
                       args = list(mean = medianula, sd = error_estandar),
                       colour = "red")

g <- g + ylab("")
g <- g + scale_y_continuous(breaks = NULL)
g <- g + scale_x_continuous(name = "Diferencia en volumen medio", breaks = seq(9.6,10.6,0.1))
g <- g + theme_pubr()

g
```
Tomaremos el valor indicado en la pregunta como q_critico (10.5 litros) y se marca la zona el en grafico
```{r}
# Valor indicado en el enunciado
q_crit <- 10.5

# Se pinta el area bajo la curva desde dicho valor 
g <- g + geom_area ( data = subset (datos , x > q_crit ) ,
                       aes ( y = y ) ,
                       colour = "red",
                       fill = "red",
                       alpha = 0.5)
g
```
La zona no se puede apreciar puesto que es muy pequeña para su visualización.
Ahora, se realiza el calculo para obtener el valor de alfa, lo que corresponde a la probabilidad de que el ingeniero comenta un error tipo I

```{r}
alfa <- pnorm(q_crit, mean = medianula, sd=error_estandar, lower.tail = FALSE)
alfa
```
El valor de alfa para esta pregunta es de 2.866516e-07

## Pregunta 2

Si el verdadero volumen medio de los bidones fuera de 10,3 litros, ¿cuál sería la probabilidad de que el ingeniero, que obviamente no conoce este dato, cometa un error de tipo II?

A partir de esta pregunta tenemos una nueva media nula que corresponde a los 10.3 litros.

```{r}
nueva_media_nula = 10.3
# Se mantienen algunos valores y utilizamos el valor de alfa obtenido en la pregunta anterior
sigma <- 1
alfa <- alfa # 2.866516e-07
n <- 100
se <- sigma/sqrt(n)
```
Con dicho valor se obtiene el area bajo la curva a partir de los 10.5 litros del enunciado, marcando la zona en el nuevo grafico

```{r}
# Distribucion normal
y2 = dnorm(x, mean=nueva_media_nula, sd = se)
datos2 = data.frame(x,y2)

# Grafico
g2 <- ggplot(data = datos2, aes(x))
g2 <- g + stat_function(fun = dnorm,
                       args = list(mean = nueva_media_nula, sd = se),
                       colour = "green")

g2 <- g2 + geom_area ( data = subset (datos2 , x > q_crit ) ,
                         aes ( y = y2 ) ,
                         colour = "green",
                         fill = "green",
                         alpha = 0.5)
g2
```
Con ese valor, se calculara el valor de beta.

```{r}
beta = 1 - pnorm(q_crit, mean = nueva_media_nula, sd=se, lower.tail = FALSE)
beta
```

## Pregunta 3

Como no se conoce el verdadero volumen medio, genere un gráfico del poder estadístico con las condiciones anteriores, pero suponiendo que el verdadero volumen medio podría variar de 10 a 10,7 litros.

```{r}
library ( ggpubr )
library ( tidyverse )

mm1 <- 10.0
mm2 <- 10.1
mm3 <- 10.2
mm4 <- 10.3
mm5 <- 10.4
mm6 <- 10.5
mm7 <- 10.6
mm8 <- 10.7

SE <- sigma/sqrt(n)
#n <- 100
#sd <- 1
sec <- seq(-0.1, 0.1, 0.001)

a1 <- pnorm(mm1, mean = medianula, sd = SE, lower.tail = FALSE)
ng1 <- power.t.test( n = n, delta =sec, sd = SE, sig.level = a1, type = "one.sample", alternative = "one.sided")$power

a2 <- pnorm(mm2, mean = medianula, sd = SE, lower.tail = FALSE)
ng2 <- power.t.test( n = n, delta =sec, sd = SE, sig.level = a2, type = "one.sample", alternative = "one.sided")$power

a3 <- pnorm(mm3, mean = medianula, sd = SE, lower.tail = FALSE)
ng3 <- power.t.test( n = n, delta =sec, sd = SE, sig.level = a3, type = "one.sample", alternative = "one.sided")$power

a4 <- pnorm(mm4, mean = medianula, sd = SE, lower.tail = FALSE)
ng4 <- power.t.test( n = n, delta =sec, sd = SE, sig.level = a4, type = "one.sample", alternative = "one.sided")$power

a5 <- pnorm(mm5, mean = medianula, sd = SE, lower.tail = FALSE)
ng5 <- power.t.test( n = n, delta =sec, sd = SE, sig.level = a5, type = "one.sample", alternative = "one.sided")$power

a6 <- pnorm(mm6, mean = medianula, sd = SE, lower.tail = FALSE)
ng6 <- power.t.test( n = n, delta =sec, sd = SE, sig.level = a6, type = "one.sample", alternative = "one.sided")$power

a7 <- pnorm(mm7, mean = medianula, sd = SE, lower.tail = FALSE)
ng7 <- power.t.test( n = n, delta =sec, sd = SE, sig.level = a7, type = "one.sample", alternative = "one.sided")$power

a8 <- pnorm(mm8, mean = medianula, sd = SE, lower.tail = FALSE)
ng8 <- power.t.test( n = n, delta =sec, sd = SE, sig.level = a8, type = "one.sample", alternative = "one.sided")$power

dt <- data.frame(sec, ng1, ng2, ng3, ng4, ng5, ng6, ng7, ng8)
dt <- dt %>% pivot_longer(!"sec", names_to = "fuente", values_to = "poder")

gp3 <- ggplot(dt, aes(sec, poder, colour=factor(fuente)))
gp3 <- gp3 + geom_line()
gp3 <- gp3 + labs ( colour = "")
gp3 <- gp3+ ylab (" Poder estadístico ")
gp3 <- gp3+ xlab (" Tamaño del efecto ")
gp3 <- gp3 + scale_color_manual ( values =c("red", "blue", "chartreuse4", "orange", "purple", "green", "magenta", "cyan") )
gp3 <- gp3 + theme_pubr ()
gp3 <- gp3 + ggtitle (" Curvas de poder para prueba t ")
gp3 <- gp3 + geom_vline( xintercept = 0 , linetype = "dashed")
gp3

```

## Pregunta 4

Considerando un volumen medio de 10 litros, ¿Cuántos bidones deberían revisarse para conseguir un poder estadístico de 0,8 y un nivel de significación de 0,05?

Para esta pregunta se utilizara la funcion power.t.test con las siguientes variables
```{r}
# Variables
media_muestral <- 10
delta = nueva_media_nula - media_muestral

# Calculo
power.t.test(n = NULL, delta = delta,
             sd = se, sig.level = 0.05, power = 0.8, # sig.level y power definidos en la pregunta
             type = "one.sample",
             alternative = "one.sided")$n
```
Ingresando el parámetro del tamaño del número de observaciones como NULL, la función power.t.test entrega la cantidad de bidones requerida para tener un poder estadístico de 0.8, 2.55 bidones.
## Pregunta 5

¿Y si el ingeniero fuese muy exigente y quisiera reducir la probabilidad de cometer un error de tipo I a un 1% solamente?

Para esta pregunta se usarán las variables del desarrollo de la pregunta anterior, con un cambio en el nivel de significancia
```{r}
power.t.test(n = NULL, delta = delta, # Revisar valor de delta que es lo que falta para esta
             sd = se, sig.level = 0.01, power = 0.8,
             type = "one.sample",
             alternative = "one.sided")$n

```
Para este caso, se puede observar que el tamaño aumenta a casi 4 bidones, debido a que se pide un mayor nivel de certeza de no rechazar la hipótesis nula cuando esta es correcta.
